臺灣高等法院高雄分院刑事判決　　　　　　　　　九十一年度交上易字第二五二號
　　上　訴　人　台灣高雄地方法院檢察署檢察官
　　被　　　告　甲○○
右上訴人因被告公共危險案件，不服臺灣高雄地方法院九十一年度交易字第四一二號
中華民國九十一年八月十三日第一審判決（起訴案號：臺灣高雄地方法院檢察署九十
一年度偵字第八０六三號），提起上訴，本院判決如左：
      主  文
上訴駁回。
      理  由
一、公訴意旨略以：甲○○於民國（下同）九十一年四月十四日十六時喝完酒後，明
    知其控制力及注意力均已達無法安全駕駛車輛之程度，仍於同日十七時十分許，
    騎乘車號ＸＯＹ—六二五號重型機車，沿高雄市左營區○○○路西向東方向行駛
    ，行經該路段與自由二路口時，不慎與乙○○所騎乘之車號ＹＮＢ—九四三號輕
    型機車發生碰撞，嗣經警前往處理，測得甲○○呼氣所含酒精濃度為每公升零點
    三八毫克，因認甲○○涉有刑法第一百八十五條之三之服用酒類不能安全駕駛動
    力交通工具而駕駛罪嫌。
二、按犯罪事實應依證據認定之，無證據不得推定其犯罪事實；又不能證明被告犯罪
    ，應諭知無罪之判決，刑事訴訟法第一百五十四條及第三百零一條分別定有明文
    。又所謂認定犯罪事實之證據，係指足以認定被告確有犯罪行為之積極證據而言
    ，如未能發現相當證據或證據不足以證明，自不能以推測或擬制之方法，以為裁
    判基礎。再者，認定不利於被告之事實，須依積極證據，苟積極證據不足為不利
    被告之認定時，即應為有利於被告之認定，更不必有何有利之證據，此有最高法
    院二十九年上字第三一０五號及四十年台上字第八十六號、三十年上字第八一六
    號判例可資參照。
三、本件公訴人認被告涉犯刑法第一百八十五條之三公共危險罪嫌，無非係以被告為
    警查獲時吐氣所含酒精濃度為每公升零點三八毫克為其論罪之依據。訊據被告對
    右揭酒後駕肇事之事實，固坦承不諱，惟否認有何不能安全駕駛之情事，辯稱：
    當時其意識清楚，精神狀況正常，且當時係因被害人突然自新上街係逆向行駛而
    來致其煞避不及所致等語。
四、按刑法第一百八十五條之三服用毒品、麻醉藥品、酒類或其他相類之物，不能安
    全駕駛動力交通工具，不以發生具體危險為必要，參考德國、美國之認定標準，
    對於酒精濃渡呼氣已達每公升０．五五毫克或血液濃渡達百分之０．一一以上，
    肇事率為一般正常人之十倍，認已達不能安全駕駛之標準；至於上揭數值以下，
    如輔以其他客觀事實得作為不能安駕駛之判斷時，亦應依法移送法辦處以刑罰，
    此有法務部八十八年五月十八日（８８）法檢字第００一六六九號函在卷可憑。
    依上開法務部之函令所示，如酒精濃渡呼氣在每公升０．五五毫克或血液濃渡達
    百分之０．一一以下時，並不當然成立刑法第一百八十五條之三之公共危險罪，
    亦即仍須佐以其他客觀事實，方足以言之，換言之，仍採個案審查原則，須就各
    個駕駛者之各別情況作判，因是否確已達於不能安全駕駛之程度，事涉駕駛人個
    別體質，亦即與個人對於酒精之代謝、反應、肝功能及當時之身心狀況等諸多因
    素等因素有關。
五、經查：
  (一)被告於右揭時地騎乘機車與被害人乙○○發生擦撞後，經警施以酒測結果，被告
    吐氣所含酒精濃度為每公升零點三八毫克之事實，固有酒測單一紙附在警卷可憑
    。
  (二)雖被害人乙○○於本院調查時否認其係逆向行駛，而證人即現場處理之警員鄭正
    忠於本院調查時亦證稱無法判斷是否逆向行駛。惟肇事地點在高雄市○○○路、
    新上街及自由二路交岔路口附近，新上街與新莊仔路係二條平行之道路，被告係
    沿市○○○路慢車道由西向東行至自由二路左轉後，在新莊仔路七二六號前，機
    車車頭與被害人乙○○之輕機車左側車身發生擦撞，此有警卷所附道路交通事故
    調查報告表可按，如被害人確係由北向南行駛，因被告係在被害人乙○○之右側
    ，則被告之機車車頭應該是撞到被害人乙○○機車右側，不可能撞到被害人乙○
    ○之機車左側，是被告所辯被害人乙○○係突然從新上街左轉逆向行駛而來，致
    其煞避不及而肇事，應堪採信，被害人乙○○於本院調查時所述應無可採。本件
    交通事故既係肇因於被害人逆向突然騎乘而至，致被告煞避不及所致，即不必然
    與被告飲酒有關。又前往現場處理之員警陳裕民於原審法院證稱：因被告的臉很
    紅，所以看的出來有喝酒，但是被告意識清楚，做筆錄對答都算清楚，當時因被
    告腳受傷，從而未讓被告做直線檢查等語（見原審卷第十五頁），再者，測試觀
    察紀錄表之觀察結果欄上亦僅記載車禍肇事，有測試觀察紀錄表附在警卷可憑，
    是亦無證據足以證明被告飲酒與肇事有關聯性，此外，本院亦查無其他積極證據
    足資審認被告有何公訴人所指之公共危險犯行，揆諸前揭判例意旨及法務部函敘
    情形，自難認被告當時已不能安全駕駛，被告被訴服用酒類，不能安全駕駛動力
    交通工具而駕駛罪即屬不能證明。
六、原審因而為被告無罪之諭知，於法並無不合，檢察官仍執酒精濃度達０．二五毫
    克時即會輕度中毒，造成輕度協調功降低等語，而不考慮具體個案之行為人是否
    已達於不能安全駕駛之程度，指摘原判決不當，為無理由，應予駁回。
據上論結，應依刑事訴訟法第三百六十八條，判決如主文。
本案經檢察官郭振昌到庭執行職務。
中      華        民     國     九十一    年    十一    月    二十八    日
                              臺灣高等法院高雄分院刑事第四庭
                                  審判長法官  蕭權閔
                                        法官  陳啟造
                                        法官  李嘉興
右正本證明與原本無異。
不得上訴。
                                      書記官  呂素珍
中      華        民     國     九十一    年    十二    月      二      日
                                                  Ａ
